臺灣彰化地方法院刑事判決　　　　　　　 96年度訴字第196號
公　訴　人　臺灣彰化地方法院檢察署檢察官
被　　　告　甲○○
選任辯護人　莊崇意律師
被　　　告　乙○○
選任辯護人　張崇哲律師
　　　　　　楊佳勳律師
上列被告等因違反藥事法案件，經檢察官提起公訴（95年度偵字
第10813號），經本院合議庭裁定改由法官一人獨任依簡式審判
程序審理，判決如下：
    主  文
乙○○製造偽藥，處有期徒刑肆月，緩刑肆年，並應向公庫支付
新臺幣拾貳萬元。
甲○○明知為偽藥而販賣，處有期徒刑伍月，緩刑肆年，並應向
公庫支付新臺幣拾陸萬元；扣案之偽藥壹罐又肆拾肆顆均沒收之
。
    犯罪事實
一、甲○○前因違反醫師法等案件，經法院判處有期徒刑1年2月
    ，緩刑3年確定，嗣經緩刑期滿（尚不構成累犯）。乙○○
    於民國94年10月間，在其位於彰化縣彰化市○○街2-7號住
    處，未經核准，竟擅自製造含有Acetamineophen之西藥成分
    之不明膠囊12罐，每罐1200顆。後乙○○於同年10月間，在
    臺中市○○路634號「許回生中西大藥局」，向該藥局之負
    責人即藥師甲○○兜售上開偽藥，詎甲○○竟不知警惕，明
    知上開膠囊係未經核准擅自製造之偽藥，惟為意圖營利，仍
    以每顆新臺幣（下同）5元之價格，向乙○○販入上開偽藥
    12罐，每罐1200顆。後甲○○即自95年3、4月間起，在上開
    「許回生中西大藥局」，以每3顆20元之價格，將上開偽藥
    販賣予不特定之人。嗣於95年7月10日，經民眾向臺中市衛
    生局檢舉「許回生中西大藥局」有販售管制藥品，經該局於
    95年8月15日派員至「許回生中西大藥局」檢查，發現甲○
    ○在該處販賣上開偽藥，並扣得上開偽藥1罐又50顆（檢驗
    數量6顆，驗餘數量1罐又44顆）。
二、案經彰化縣政府函送及臺灣彰化地方法院檢察署檢察官自動
    檢舉偵查起訴。
    理    由
一、被告二人於準備程序中，就犯罪事實為有罪之陳述，且所犯
    係死刑、無期徒刑、最輕本刑為三年以上有期徒刑以外之罪
    ，經本院合議庭依刑事訴訟法第二百七十三條之一第一項之
    規定，裁定由法官一人獨任進行簡式審判程序，先此敘明。
二、上開犯罪事實，業據被告乙○○、甲○○於本院審理中坦承
    不諱；且前揭犯罪事實，業據證人即臺中市衛生局藥政課技
    士林高賢於偵訊中結證綦詳，並有臺中市衛生局藥物檢查現
    場紀錄表一份在卷可參，及有偽藥1罐又44顆扣案可資佐證
    ；另扣案之本件偽藥經送鑑定，確含有Acetamineophen之西
    藥成分，有行政院衛生署藥物食品檢驗局函附檢驗報告書一
    紙附卷可憑。又查，本件被告二人所販賣之偽藥，其外包裝
    並無品名及許可證字號、製造廠商地址，業據證人林高賢於
    偵訊中結證綦詳，並有前開現場紀錄表附卷可佐，是被告甲
    ○○應知該藥品係偽藥。被告二人之自白與事實相符，渠二
    人犯行均堪認定，應依法論科。
三、按被告乙○○行為後，刑法於94年2月2日修正公布，95年7
    月1日施行，而刑法施行法亦於95年6月14日增訂第1條之1。
    於比較時應就罪刑有關之共犯、未遂犯、想像競合犯、牽連
    犯、連續犯、結合犯，以及累犯加重、自首減輕暨其他法定
    加減原因（如身分加減）與加減比例等一切情形，本於「統
    一性及整體性原則」，綜其全部罪刑之結果而為比較。本案
    被告乙○○罪刑涉及法律變更之部分，經依如附表所示比較
    新、舊刑法之規定，以修正前刑法有利於被告乙○○，依刑
    法第二條第一項前段規定，自應適用最有利於被告乙○○之
    修正前刑法，先此敘明。
四、核被告乙○○所為，係違反藥事法第八十二條第一項之製造
    偽藥罪、及第八十三條第一項之販賣偽藥罪；另被告甲○○
    所為，係違反藥事法第八十三條第一項之販賣偽藥罪。又按
    刑事法若干犯罪行為態樣，本質上原具有反覆、延續實行之
    特徵，立法時既予特別歸類，定為犯罪構成要件之行為要素
    ，則行為人基於概括之犯意，在密切接近之一定時、地持續
    實行之複次行為，倘依社會通念，於客觀上認為符合一個反
    覆、延續性之行為觀念者，於刑法評價上，即應僅成立一罪
    ，學理上所稱「集合犯」之職業性、營業性、收集性或成癮
    性等具有重複特質之犯罪均屬之，例如經營、從事業務、收
    集、販賣、製造、散佈、成癮性所致之行為等行為概念者是
    （最高法院95年度臺上字第1079號判決意旨參照）；且立法
    上，以營利為構成要件之犯罪，通常具有反覆實施同一犯罪
    行為之特性，而販賣偽藥者於購入偽藥後，於密接時空下反
    覆為出售行為，是販賣偽藥罪，本質上即具有反覆性，是本
    案被告甲○○於密切接近之時、地販賣偽藥多次，顯係出於
    反覆、延續販賣之單一行為決意至明，在行為概念上，其多
    次販賣偽藥之行為，應分別評價認係包括一罪之集合犯；再
    被告甲○○雖自95年3、4月間某日起即基於販賣偽藥，惟其
    最後行為時點係在同年8月15日，即95年7月1日修正刑法施
    行後，仍應全部適用修正後之刑法，無庸為新舊刑法比較；
    公訴意旨認被告甲○○所為數販賣偽藥行為，時間緊接，所
    犯罪名相同，顯係出於概括之犯意為之，而按其行為後，刑
    法第五十六條連續犯之規定，業於94年2月2日修正公布刪除
    ，並於95年7月1日施行，則被告之犯行，因行為後新法業已
    刪除連續犯之規定，此刪除雖非犯罪構成要件之變更，但顯
    已影響行為人刑罰之法律效果，自屬法律有變更，依新法第
    二條第一項規定，比較新、舊法結果，仍應適用較有利於被
    告之行為時法律即舊法論以連續犯等節，即稍有未恰，附此
    敘明。被告乙○○前開所犯製造偽藥、販賣偽藥犯行間，有
    方法、結果之牽連關係，為牽連犯，應依修正前刑法第五十
    五條之規定，從較重之製造偽藥罪處斷。爰審酌被告乙○○
    製造偽藥之數量、情節，及被告甲○○前有違反醫師法前科
    ，竟仍不知警惕再犯本件，惟其現罹有乳癌（有中山醫學大
    學附設醫院診斷證明書1紙附卷足憑），及被告二人於本院
    均坦承犯行深具悔意、公訴人之具體求刑意見（於本院審理
    中之具體求刑尚與起訴書不同）等一切情狀，分別量處被告
    二人如主文所示之刑，以示懲儆。另查，被告乙○○前未曾
    受有期徒刑以上刑之宣告、被告甲○○雖前因違反醫師法案
    件，經本院判處有期徒刑1年2月，緩刑3年確定，惟經緩刑
    期滿，均有臺灣彰化地方法院檢察署刑案資料查註紀錄表、
    臺灣高等法院被告前案紀錄表各1份附卷可稽，被告等因一
    時失慮致觸法網，經此偵查及審判程式後，應知戒慎而無再
    犯之虞，本院認對其所宣告之刑以暫不執行為適當，併予宣
    告緩刑4年，並諭知應向公庫支付之金額（被告乙○○行為
    後，刑法第七十四條關於緩刑之規定，雖亦於94年2月2日修
    正公佈，並於95年7月1日施行，然犯罪在新法施行前，新法
    施行後，緩刑之宣告，應適用新法第七十四條第一項第一款
    之規定）。至扣案之偽藥（驗餘後）1罐又44顆，係被告甲
    ○○所有、供本件犯罪所用之物，業據被告甲○○自承在卷
    ，應依刑法第三十八條第一項第二款之規定宣告沒收。
據上論斷，應依刑事訴訟法第二百七十三條之一第一項、第二百
九十九條第一項前段，藥事法第八十二條第一項、第八十三條第
一項，刑法第二條第一項前段、第十一條前段、（修正前）第五
十五條、第七十四條第一項第一款、第二項第四款、第三十八條
第一項第二款，判決如主文。
本案經檢察官吳宗達到庭執行職務。
中    華    民    國   九十六   年   六   月   十五   日
                  刑事第五庭      法  官  吳俊螢
以上正本證明與原本無異。
如不服本判決，應於送達後十日內向本院提出上訴狀（須附繕本
），上訴於臺灣高等法院臺中分院。
中    華    民    國   九十六   年   六   月   十五   日
                                  書記官  林怡吟
附錄本案論罪科刑法條全文：
藥事法第82條第1項
製造或輸入偽藥或禁藥者，處10年以下有期徒刑，得併科新臺幣
1千萬元以下罰金。
藥事法第83條第1項
明知為偽藥或禁藥，而販賣、供應、調劑、運送、寄藏、牙保、
轉讓或意圖販賣而陳列者，處7年以下有期徒刑，得併科新臺幣5
百萬元以下罰金。
附表：
┌───┬──────────┬─────────────┐
│比較  │舊刑法於本案適用之法│新刑法於本案適用之法律效果│
│法條  │律效果              │                          │
├───┼──────────┼─────────────┤
│第55條│所犯之罪，與其方法之│鑑於牽連犯之實質根據難有合│
│後段  │行為或其結果之行為有│理說明，且其存在亦有擴大既│
│      │牽連關係，可依裁判上│判力範圍，而有鼓勵犯罪之嫌│
│      │一罪論處。          │，而予刪除，其後在適用上得│
│      │                    │視其具體情形，分別論以想像│
│      │                    │競合犯或數罪併罰予以處斷。│
├───┼──────────┼─────────────┤
│綜合比較結果：                                          │
│綜合其全部罪刑之比較，應以舊刑法較有利於被告乙○○，故本│
│案應適用舊刑法。                                        │
└────────────────────────────┘
